【裁判字號】    89,交訴,93
【裁判日期】    900301
【裁判案由】    業務過失致死
【裁判全文】
臺灣苗栗地方法院刑事判決                          八十九年度交訴字第九三號
    公  訴  人  臺灣苗栗地方法院檢察署檢察官
    被      告  甲○○
右列被告因業務過失致人於死案件，經檢察官提起公訴（八十九年度偵字第二六七二
號），本院判決如左：
    主  文
甲○○從事業務之人，因業務上之過失致人於死，處有期徒刑月，如易科罰金，以
佰元折算壹日，緩刑貳年。
    事  實
一、甲○○係苗栗縣警察局交通隊警員，負責外勤值班，平日以駕駛警車巡邏為附隨
    義務，於民國八十九年八月二十七日上午八時五十分許，駕駛車號ＤＭ–八四四
    七號巡邏警車內載警員陳永勝執行巡邏勤務，追緝乙名騎乘機車未帶安全帽且其
    機車亦未懸車牌之青少年，沿苗栗縣頭份鎮○○路（由西往東市區方向）至八德
    一路口之閃光紅燈路口時，本應注意行經交叉路口應遵守燈光號誌，閃光紅燈表
    示「停車再開」，車輛應減速接近，先停止於交岔路口前，讓幹道車優先通行後
    認為安全時方得續行，及注意車前之狀況，並隨時採取必要之安全措施，而依當
    時之天候晴朗，日間光線充足，柏油路面乾燥，無缺陷，亦無障礙物，視距良好
    ，閃光號誌正常，竟疏於注意貿然搶先行駛，適陳細彬駕駛車號ＩＦＪ–二二七
    號重型機車沿同鎮○○○路往中央路由北往南方向行駛，亦疏未注意車前狀況，
    貿然穿越道路，迨甲○○發現陳細彬來車已煞避不及，二車因而發生碰撞，致陳
    細彬人車倒地並受有頭部外傷合併嚴重腦挫傷、胸部鈍力挫傷合併氣血胸等傷害
    ，經送醫急救，延至同日上午十時三十分不治死亡。甲○○於肇事後，立即將傷
    患送醫急救並承認肇事，自首而接受裁判。
二、案經苗栗縣警察局頭份分局報請台灣苗栗地方法院檢察署檢察官相驗後自動檢舉
    偵查起訴。
    理  由
一、訊據被告甲○○固坦承右揭時地駕車肇事之事實，惟辯稱當時路口左側旁有鐵皮
    圍牆，影響視線，致其無法看清左方來車云云。經查被告對於右揭時地駕駛巡邏
    警車與陳細彬所騎乘之重機車發生車禍乙節坦承不諱，核與證人即與被告同車之
    警員陳永勝證述之情節相符，並有道路交通事故調查表、現場及車損照片十八幀
    附卷可稽。又肇事地點為交叉路口，被告行進方向設有閃光紅燈號誌，為支線車
    道，而被害人陳細彬行進車道，設有閃光黃燈號誌，為幹線車道，且閃光號誌均
    正常等情，業據被告供明在卷，並經臺灣苗栗地方法院檢察署檢察官履勘現場屬
    實，製有履勘現場筆錄存卷可按。而被害人陳細彬確因本件車禍致頭部外傷合併
    嚴重腦挫傷、胸部鈍力挫傷合併氣血胸死亡等情，亦經臺灣苗栗地方法院檢察署
    檢察官督同法醫師相驗屬實，製有勘驗筆錄、相驗屍體證明書、驗斷書及被害人
    死亡照片十七幀等附於該署八十九年度相字第五四○號卷可憑。
二、按駕駛人駕車行駛至交叉路口時，本應注意遵守交通號誌之指示，閃光紅燈表示
    「停車再開」，車輛應減速接近，先停止於交叉路口前，讓幹道車優先通行後認
    為安全時方得續行，並應注意車前狀況，隨時採取必要之安全措施，道路交通安
    全規則第一百零二條第一項第一款、道路交通標誌標線號誌設置規則第二百十一
    條第一項第二款及道路交通安全規則第九十四條第三項分別定有明文。被告於前
    開時地駕車，自應注意上開交通安全規則之規定，依卷附之道路交通事故調查表
    所載當時情形及現場圖所示，肇事地點之視距良好，路面無缺陷，亦無障礙物，
    閃光號誌正常，復經被告供明在卷，自無不能注意之情事，被告能注意竟疏未注
    意而未在該路段減速接近暫停於路口，並疏於注意車前狀況，致煞避不及撞及被
    害人之重機車，造成被害人死亡，其行為顯有過失，是被告辯稱係因左側有鐵皮
    圍牆妨礙視線致其無法看清左方來車云云，自無可採。雖被害人陳細彬疏未注意
    車前狀況貿然穿越道路，亦與有過失，但被告仍難辭過失之責。又被害人陳細彬
    係因上開車禍致死，已如前述，是被告之過失行為與被害人之死亡間，有相當因
    果關係，本案事證明確，被告犯行堪予認定。
三、按汽車駕駛人之駕駛工作，乃隨時可致他人身體、生命為危險之行為，並係具有
    將該行為繼續反覆行使地位之人，因之應有經常注意俾免他人於危險之特別注意
    義務。又刑法上所謂「業務」，係指以反覆同種類行為為目的之社會活動而言，
    不僅指主業務，尚包括附隨業務。本件被告係苗栗縣警察局交通隊警員，負責外
    勤值班，平日以駕駛警車巡邏為附隨業務，其於駕車巡邏執行勤務中肇事致人於
    死，業據其供明在卷。核被告所為，係犯刑法第二百七十六條第二項之業務過失
    致死罪。其於肇事後隨即被害人送醫，並於犯罪未發覺前，即向赴現場處理車禍
    之警員賴錦春自首，有卷附之事故調查報告表報案人欄記明係被告甲○○無訛，
    足見其有接受裁判之意，符合自首之條件，應依刑法第六十二條前段之規定減輕
    其刑。爰審酌被告因一時失慎，犯罪後態度良好，被害人陳細彬亦應負過失責任
    ，所生危害侵害生命法益，及肇事後已與被害人家屬達成民事和解並賠償新台幣
    二百二十萬元（此有苗栗縣三灣鄉調解委員會調解書影本附卷可證）等一切情狀
    ，量處如主文所示之刑。又被告犯罪後，刑法第四十一條業於九十年一月四日修
    正，易科罰金之適用範圍，由最重本刑三年以下有期徒刑之罪擴大為最重本刑五
    年以下有期徒刑之罪，並於同年一月十二日生效，比較新舊法之結果，易科罰金
    之適用範圍以新法有利於被告，爰依刑法第二條第一項前段規定，適用新法，並
    諭知易科罰金之折算標準。又查被告前未曾受有期徒刑以上刑之宣告，有台灣苗
    栗地方法院檢察署刑案資料查註紀錄表及臺灣高等法院被告全國前案紀錄表在卷
    可按。被告因過失致犯本罪，其經此教訓，當知謹慎而無再犯之虞，本院認所宣
    告之刑，以暫不執行為宜，爰併宣告緩刑二年，以勵自新。
據上論斷，應依刑事訴訟法第二百九十九條第一項前段、刑法第二條第一項前段、第
二百七十六條第二項、第六十二條前段、修正後第四十一條第一項、第七十四條第一
款，罰金罰鍰提高標準條例第一條前段、第二條，判決如主文。
本案經檢察官呂曾達到庭執行職務。
中      華      民      國     九十     年      三       月     一      日
                                  臺灣苗栗地方法院刑事第二庭
                                        法  官  陳  慧  萍
右正本證明與原本無異。
如不服本判決，應於送達後十日內向本院提出上訴狀(須附繕本)，上訴於台灣高等法
院台中分院。
                                        書記官  陳  建  分
中      華      民      國     九十     年      三       月     一      日
附錄論罪科刑法條：
刑法第二百七十六條第二項：
    從事業務之人，因業務上之過失犯前項之罪者，處五年以下有期徒刑或拘役，得
    併科三千元以下罰金。


司法院資訊處製作；財團法人民間司法改革基金會備份。
